臺灣臺中地方法院刑事判決　　　　　　　96年度易字第3722號
公　訴　人　臺灣臺中地方法院檢察署檢察官
被　　　告　丙○○原名鐘麗足.
上列被告因詐欺案件，經檢察官提起公訴（九十六年度偵字第五
七七三號），本院判決如下：
    主    文
丙○○幫助共同意圖為自己不法之所有，以詐術使人將本人之物
交付，處有期徒刑伍月，減為有期徒刑貳月又拾伍日，如易科罰
金，以新臺幣壹仟元折算壹日。
    犯罪事實
一、丙○○可預見一般人收集金融帳戶使用常與財產犯罪密切相
    關，竟不顧他人所可能遭害之危險，仍以縱若有人持以犯罪
    亦無違反本意之不確定幫助詐欺取財犯意，於民國九十六年
    一月二日前某日，在不詳地點，將其所有之彰化銀行南臺中
    分行帳號0000000000000000號帳戶（起訴
    書誤載為臺中分行，下稱彰銀帳戶）之存摺、提款卡（含密
    碼）等物，交付某真實姓名、年籍不詳之詐騙集團所屬成員
    ，嗣該姓名年籍不詳之人取得上開帳戶後，即與其所屬之詐
    欺集團成員基於共同意圖為自己不法所有之詐欺取財犯意聯
    絡，於九十六年一月二日十五時許，撥打電話予甲○○○，
    詐稱其夫之手機門號遭人盜用，並要求甲○○○匯款至其指
    定之彰化銀行安全帳戶，甲○○○不疑有他陷於錯誤，遂依
    其指示匯款新臺幣（下同）二十萬元至丙○○上開帳戶內，
    旋遭提領一空，嗣甲○○○匯款後發覺受騙，而報警循線查
    悉上情。
二、案經臺中市警察局第五分局報請臺灣臺中地方法院檢察署檢
    察官偵查起訴。
    理    由
一、證據能力部分：
    按被告以外之人（包括證人、鑑定人、告訴人、被害人及共
    同被告等）於審判外之陳述雖不符刑事訴訟法第一百五十九
    條之一至之四等四條之規定，而經當事人於審判程序同意作
    為證據，法院審酌該言詞陳述或書面陳述作成時之情況，認
    為適當者，亦得為證據；當事人、代理人或辯護人於法院調
    查證據時，知有刑事訴訟法第一百五十九條第一項不得為證
    據之情形，而未於言詞辯論終結前聲明異議者，視為有前項
    之同意，同法第一百五十九條之五定有明文。立法意旨在於
    傳聞證據未經當事人之反對詰問予以核實，原則上先予排除
    。惟若當事人已放棄反對詰問權，於審判程序中表明同意該
    等傳聞證據可作為證據；或於言詞辯論終結前未聲明異議，
    基於尊重當事人對傳聞證據之處分權，及證據資料愈豐富，
    愈有助於真實發見之理念，且強化言詞辯論主義，使訴訟程
    序得以順暢進行，上開傳聞證據亦均具有證據能力。本案被
    告、公訴人於本院審理程序時就公訴人所提之證據，均未加
    爭執，且本院審酌文書作成之形式，均無瑕疵、與待證事實
    具有關聯性等情況，認為適當，應認得為證據，揆諸前開說
    明，就本案所引用之供述、書面證據均具有證據能力，合先
    敘明。
二、訊據被告丙○○對於其有申請開立上開彰銀帳戶，且被害人
    甲○○○遭人詐騙後匯款至該帳戶等情固坦認無訛，惟矢口
    否認有何幫助詐欺取財之犯行，辯稱：上開彰化銀行帳戶，
    係伊於九十五年十二月二十六日左右，去菜市場買東西時遭
    竊的，不知為何會被使用為詐欺集團使用之帳戶，遭竊經過
    是當時伊去買菜，把存摺放在皮包內，並將皮包和菜掛在機
    車下方的掛勾上，伊離開去買一百元的護膝，買到護膝回來
    就發現皮包不見了，當時伊遭竊存摺和提款卡，密碼就貼在
    提款卡上，還有錢及電話卡等，伊心想沒有什麼重要的東西
    ，所以就沒去報案，而該帳戶本是伊薪水轉帳用的，遺失時
    該帳戶應該還有幾百元，伊最後一次使用該帳戶大約是在九
    十四年九月份時，大概在遺失前一年三個月左右都沒有使用
    過，當時伊是想去刷卡看帳戶裡面還有沒有錢，所以才帶存
    摺出來，還沒有刷就掉了云云。惟查：
(一)、證人即被害人甲○○○於九十六年一月二日十五時許，遭詐
    欺集團成員來電詐稱其夫之手機門號遭人盜用，並要求甲○
    ○○匯款至其指定之彰化銀行安全帳戶，甲○○○不疑有他
    陷於錯誤，遂依其指示匯款二十萬元至丙○○上開帳戶內，
    旋遭提領一空等情，業據證人即被害人甲○○○於警詢中證
    述在卷，復有內政部警政署反詐騙案件紀錄表、受理詐騙帳
    戶通報警示、詐騙電話斷話簡便格式表、匯款申請書、士林
    分局報案三聯單、彰化銀行南台中分行函檢附之開戶資料及
    資金往來紀錄、本院彰化商業銀行南台中分行函覆結果、本
    院電話紀錄表等在卷可參。足見被告所有之上開彰化銀行帳
    戶確為供作詐欺取財之匯款帳戶使用，堪可認定。
(二)、被告雖以前揭詞情置辯，惟被告既自承遭竊當時伊去買菜，
    因離開去買一百元的護膝，買到護膝回來就發現皮包不見了
    云云，然其既然可以買到護膝，顯係持款購物，衡情應攜帶
    皮包，豈有仍將皮包掛在機車下方的掛勾上遭竊之理；又其
    自承最後一次使用該帳戶大約是在九十四年九月份時，大概
    在遺失前一年三個月左右都沒有使用過，當時伊是想去刷卡
    看帳戶裡面還有沒有錢，所以才帶存摺出來，還沒有刷就掉
    了，因為心想沒有什麼重要的東西，所以就沒去報案云云，
    則在此情況下，伊未及使用該帳戶即遭竊，豈有失竊而不報
    案或即時為掛失處置之理，由此足見被告所辯，均不合邏輯
    且與事理不符，顯難遽以採信。
(三)、又從事詐欺之人並不會以遺失或遭竊之帳戶來做為詐騙被害
    人之出入帳戶，因一旦失主至金融機構辦理掛失止付，從事
    詐欺之人將無法提領詐得金額，豈非白忙一場，且詐欺集團
    若未得原帳戶所有人同意而加以使用，則詐得金額亦有可能
    遭原帳戶所有人提領一空，是被告辯稱遭竊云云，要難採信
    ，本件被告應係將上開帳戶存摺、提款卡、提款密碼提供予
    詐欺犯罪集團成員使用，方合情理。
(四)、按刑法上之故意，可分為直接故意與不確定故意（間接故意
    ），所謂「不確定故意」，係指行為人對於構成犯罪之事實
    ，預見其發生而其發生並不違背其本意者，刑法第十三條第
    二項定有明文；且衡諸常情，一般國人向金融機構開設帳戶
    ，並無任何法令限制，若係正當用途，大可光明正大，自行
    申請供己使用，何必向他人收集？再者，帳戶之用途係用來
    存提款項，而存摺、提款卡等均係個人重要之物件，並具有
    一定金融交易目的及識別意義，一旦有人收購他人帳戶及上
    開物品供做不明使用，依一般認知，必是隱身幕後之使用人
    欲利用人頭帳戶掩飾犯行免於遭人追查，自極易於令人有與
    不法犯罪之目的相關之合理懷疑。又近來利用各種名義詐欺
    取財之犯罪類型層出不窮，該等犯罪，多數均係利用他人帳
    戶作為恐嚇取財或詐欺所得財物之出入帳戶，並經媒體廣為
    披載，被告縱使並不確知所提供之帳戶，係遭他人用以對被
    害人詐欺取財，亦無法確知取得帳戶之人係以何種方法於何
    時地為詐欺取財之具體內容，惟對於其所提供之上揭帳戶，
    將遭人作為詐欺取財犯行所得財物匯入及提領之工具使用，
    應有概括之認識，且可預見其發生。被告為具一般社會智識
    經驗之成年人，自應知該詐欺集團係利用上開帳戶作為犯罪
    之用，是其對於他人利用上開帳戶存摺、提款卡及提款密碼
    作為犯詐欺罪之出入帳戶等情，能預見其發生且其發生不違
    背其本意，其有幫助該詐欺集團利用上開帳戶犯共同詐欺罪
    之不確定故意，允無疑義。
(五)、綜上，被告所辯洵不足採，本案事證明確，被告犯行洵堪認
    定，應依法論科。
三、按詐欺集團所屬成員，基於為自己不法所有之犯意聯絡，以
    上開之方式為詐術，使證人即被害人甲○○○陷於錯誤，而
    依其指示匯款予詐欺集團，是該詐欺集團成員所為，係犯刑
    法第三百三十九條第一項之詐欺取財罪。被告將其上開金融
    帳戶交給詐欺集團成員供作詐騙匯款帳戶，顯係基於幫助該
    詐欺集團成員詐欺取財之犯意，且其所為提供前開帳戶之行
    為屬刑法詐欺取財罪構成要件以外之行為，其既以幫助該詐
    欺集團犯罪之意思而參與犯罪構成要件以外之行為，核其所
    為，係犯刑法第三十條第一項前段、第三百三十九條第一項
    之幫助詐欺取財罪。被告係以幫助詐欺取財犯罪之意思參與
    犯罪，為詐欺取財之幫助犯，爰依刑法第三十條第二項規定
    ，依正犯之刑減輕之。
四、爰審酌被告素行尚可，提供其所有之上開金融帳戶幫助他人
    詐騙財物，致使詐騙集團利用人頭帳戶詐財，影響社會經濟
    秩序，益添查緝之困難，行為殊不足取，惟念及被告本身並
    未實際參與詐欺取財之犯行，責難性較小，暨其犯罪後否認
    犯行，飾詞圖卸刑責，犯後態度非屬良好，及其犯罪動機、
    目的、手段、所生損害、檢察官具體求處有期徒刑五個月等
    一切情狀，量處如主文所示之刑。又被告行為後，中華民國
    九十六年罪犯減刑條例於九十六年七月十六日公布施行，查
    被告本件犯行係在九十六年四月二十四日以前，且非同條例
    第三條所示不得減刑之罪，亦無同條例第五條規定例外不得
    減刑之情事，爰依同條例第二條第一項第三款規定，減其宣
    告刑二分之一，並諭知易科罰金之折算標準。
據上論斷，應依刑事訴訟法第二百九十九條第一項前段，刑法第
三十條第一項前段、第二項、第三百三十九條第一項、第四十一
條第一項前段，刑法施行法第一條之一，中華民國九十六年罪犯
減刑條例第二條第一項第三款、第七條、第九條，判決如主文。
本案經檢察官乙○○到庭執行職務。
中　　華　　民　　國　　96　　年　　10　　月　　18　　日
               刑事第十四庭  審判長法  官   陳  葳
                                   法  官   林世民
                                   法  官   洪堯讚
右正本證明與原本無異。
如不服本判決，應於送達後十日內向本院提出上訴狀（須附繕本
），上訴於臺灣高等法院臺中分院。
                                   書記官   沈慧玲
中　　華　　民　　國　　96　　年　　10　　月　　18　　日
附錄本案論罪科刑法條：
中華民國刑法第339條
意圖為自己或第三人不法之所有，以詐術使人將本人或第三人之
物交付者，處五年以下有期徒刑、拘役或科或併科一千元以下罰
金。
以前項方法得財產上不法之利益或使第三人得之者，亦同。
前二項之未遂犯罰之。
